【裁判字號】    98,台上,299
【裁判日期】    980115
【裁判案由】    違反毒品危害防制條例
【裁判全文】
最高法院刑事判決              九十八年度台上字第二九九號
上  訴  人  甲○○
選任辯護人  梁水源律師
上列上訴人因違反毒品危害防制條例案件，不服台灣高等法院中
華民國九十七年十一月二十日第二審判決（九十七年度上訴字第
一三一一號，起訴案號：台灣桃園地方法院檢察署九十六年度偵
字第一八０八一號），提起上訴，本院判決如下：
    主  文
原判決撤銷，發回台灣高等法院。
    理  由
本件原判決認定上訴人甲○○明知海洛因係第一級毒品，不得非
法持有、販賣，竟意圖營利，自民國九十六年六月二十五日中午
起至同年七月上旬止，每隔二至三日，在桃園縣龍潭鄉○○路八
０四國軍總醫院對面之萊爾富超商前，分別販賣海洛因予彭榮富
共計五次，每次均收取新台幣（下同）一千元。嗣彭榮富於九十
六年七月二十一日晚間九時三十分許，在桃園縣龍潭鄉○○路大
楊梅鵝莊餐廳後方巷內為警查獲持有海洛因，供出向上訴人購買
之情，警方遂於九十六年七月二十九日至桃園縣龍潭鄉安康新村
一五六號上訴人住處搜索，扣得上訴人所有供聯絡販毒事宜之行
動電話一支（門號0000000000號，含SIM 卡一枚）、供販賣毒品
預備所用之空夾鏈袋九十三個等情。因而撤銷第一審之科刑判決
，改判仍論處上訴人販賣第一級毒品，五罪罪刑。固非無見。
惟查：審理事實之法院，本乎發現實質的真實本旨，對於案內一
切與罪名之成立與否、論罪科刑有關之證據，除認為不必要者外
，均應詳為調查，然後基於調查所得之心證，以為判斷事實之基
礎，故證據雖已調查，若尚有與被告利益有重大關係，或與公平
正義維護有關之事項，未為調查，即與證據未經調查無異，如遽
行判決，仍難謂無刑事訴訟法第三百七十九條第十款所稱應於審
判期日調查之證據，而未予調查之違法。原判決以上訴人坦承曾
與證人彭榮富多次共同出資購買海洛因之陳述、彭榮富指訴向上
訴人購買海洛因之證言、電話通聯紀錄資料，及扣案分裝袋等物
，資為上訴人五次販賣海洛因予彭榮富之證據。然彭榮富證稱其
使用之行動電話有0000000000、0000000000號二支，上訴人稱其
當時使用之行動電話有0000000000、0000000000號二支，二人均
曰互以0000000000號與0000000000號聯絡海洛因交付事宜（見偵
卷第十五、三十頁、聲羈卷第十一、十二頁）。倘若無誤，警察
調閱「九十六年六月二十四日至同年七月十日」間上訴人之「00
00000000」號電話與彭榮富之「0000000000」號通聯紀錄，卻祇
有「二次」電話聯絡情事（見偵卷第四十頁），與彭榮富所稱先
後向上訴人聯絡購買「五」次之情即不相符，則彭榮富所稱之「
五次」購買海洛因，是否與事實相符？尚非無疑。上訴人與彭榮
富既各有二支電話，原審未調查此四支電話之相互通聯情形，逕
認其二人定有其他聯絡方式（原判決第八頁第五至六行），即有
調查職責未盡之可議。且其他三次販賣海洛因若非以0000000000
號電話為聯絡工具，此支電話即非該三次犯罪所用之物，自不得
於該三次犯罪主文項下諭知沒收，原判決均併宣告沒收，亦非適
法。究竟上訴人與彭榮富於九十六年六月間至同年七月「二十一
」日間，是否有以上揭二支（合計四支）電話互為聯絡？彭榮富
於九十六年七月二十一日被警查扣之物，是否確為海洛因? 彭榮
富被查獲後之尿液有無呈嗎啡陽性反應？以上各情，俱有未明。
原審在關涉上訴人之犯罪事實認定、罪名成立與否及其罪數等事
項，尚未澈查剖析釐清前，遽行判決，難謂無證據調查未盡之違
法。以上或係上訴意旨所指摘，或為本院得依職權調查之事項，
應認原判決有撤銷發回更審之原因。
據上論結，應依刑事訴訟法第三百九十七條、第四百零一條，判
決如主文。
中    華    民    國  九十八  年    一    月   十五   日
                      最高法院刑事第十二庭
                          審判長法官  石  木  欽
                                法官  洪  佳  濱
                                法官  呂  丹  玉
                                法官  段  景  榕
                                法官  張  祺  祥
      本件正本證明與原本無異
                                      書  記  官
中    華    民    國  九十八  年    一    月  二十二  日
                                                      V


司法院資訊處製作；財團法人民間司法改革基金會備份。
